【裁判字號】    97,訴,487
【裁判日期】    980225
【裁判案由】    強盜
【裁判全文】
臺灣花蓮地方法院刑事判決               97年度訴字第487號
公  訴  人  臺灣花蓮地方法院檢察署檢察官
被      告  乙○○
                    （現於臺灣花蓮看守所羈押中）
選任辯護人  蔡文欽律師
被      告  甲○○
                    （現於臺灣花蓮看守所羈押中）
指定辯護人  徐韻晴律師
上列被告因強盜案件，經檢察官提起公訴（97年度偵字第5495號
），本院判決如下：
    主  文
乙○○共同犯強盜罪，累犯，處有期徒刑柒年。
甲○○共同犯強盜罪，累犯，處有期徒刑陸年。
    事  實
一、乙○○前有違反毒品危害防制條例、竊盜等前案紀錄，於民
    國96年間又因竊盜案件，經本院以96年度花簡字第945 號判
    決判處有期徒刑5月確定，嗣於97年9月21日執行完畢；甲○○前有違反毒品危害防制條例之前案紀錄，於95年間又因施
    用毒品案件，經臺灣桃園地方法院以94年度訴字第2545號判
    決判處有期徒刑1年確定，嗣減刑為有期徒刑6月，並於96年
    6月18 日因縮短刑期執行完畢。詎其等均不知悔悟，因缺錢
    花用，明知年近83歲之老人丙○○（民國15年4月3日生）手
    持柺杖，行動緩慢，認其年邁可欺，身上可能攜帶金錢，竟
    共同意圖為自己不法所有之犯意聯絡，於97年11月20日9 時
    許，見丙○○獨自在已荒廢之花蓮縣花蓮市○○街福安市場
    內燒垃圾，乃推由乙○○在附近把風，甲○○則下手自丙○○之身後以左手摀住丙○○之嘴巴，並將丙○○拉至牆邊，
    致丙○○不能抗拒後，另以右手伸入丙○○褲子右前口袋，
    強取丙○○放在口袋內之小袋子（內有現金新臺幣《下同》
    280元、鑰匙2支），得手後，乙○○隨即騎車牌號碼WYZ-26
    8 號輕型機車搭載甲○○逃離現場，甲○○即將強盜得來之
    贓款購買檳榔、香菸等物與乙○○共同食用，嗣乙○○於同
    日9時30 分許騎機車載甲○○行經福建街福安市場附近時，
    為據報到現場處理之員警當場逮捕，並在甲○○身上查獲花
    用剩餘之贓款140元，而偵悉上情。
二、案經花蓮縣警察局花蓮分局報告臺灣花蓮地方法院檢察署檢
    察官偵查起訴。
    理  由
壹、證據能力部分：
一、按被告以外之人於審判外之言詞或書面陳述，除法律有規定
    者外，不得作為證據；被告以外之人於檢察事務官、司法警
    察官或司法警察調查中所為之陳述，與審判中不符時，其先
    前之陳述具有較可信之特別情況，且為證明犯罪事實存否所
    必要者，得為證據；刑事訴訟法第159條第1項、第159條之2
    分別定有明文。經查，被告乙○○、甲○○及其等之辯護人
    對於被害人即丙○○、證人丁○○於警詢之證述，均表示無
    證據能力，而上開證人於本院審理時已到庭接受交互詰問，
    其於警詢時所為之陳述與在本院審理時之證詞內容大致相符
    ，與前述傳聞例外之情形不符，應認無證據能力。至被告甲○○於警詢中關於共同被告乙○○共同參與本件強盜之情節
    與在本院證述內容有不符之處，惟依被告甲○○於警詢中就
    被告乙○○共同參與強盜之供述，並無證據顯示係遭受強暴
    、脅迫、詐欺、利誘等外力干擾情形，或在影響其心理狀況
    致妨礙其自由陳述等情況下為證述，自具有可信性之特別情
    況，且係為證明本案犯罪事實存否所必要，依前開規定，被
    告甲○○於警詢之供述，自具有證據能力。
二、又按被告以外之人於偵查中向檢察官所為陳述，除顯有不可
    信之情況者外，得為證據，刑事訴訟法第159條之1第2 項定
    有明文，同案被告甲○○於偵查中以證人身分，除關於自己
    部分之陳述外，另關於被告乙○○參與本件強盜犯行之陳述
    ，係於供前具結所為之陳述，經檢察官依法訊問，復無其他
    事證足資認定其於檢察官訊問時有受違法取供情事，並無何
    特別不可信之情況，依刑事訴訟法第159條之1第2 項規定，
    自得為證據。
貳、認定事實之依據及理由：
一、上揭事實，業據被告甲○○於警詢、偵訊及本院審理中坦承
    不諱，核與被害人即證人丙○○及證人丁○○於本院中證述
    之情節大致相符，並有搜索扣押筆錄、花蓮縣警察局花蓮分
    局扣押物品目錄表、贓物認領保管單各1紙、照片10 張等附
    卷可稽，足徵被告甲○○之自白與事實相符，應堪採信。至
    被告甲○○之辯護人辯稱：被告甲○○以手摀住被害人丙○○之嘴巴、另一手搜刮其褲袋內之財物，於取得財物後即逃
    離，如此短暫之時間，丙○○之四肢仍屬於未受到強制之狀
    態，應未達不能抗拒之程度云云，然按強盜罪之強暴、脅迫
    ，祇須抑壓被害人之抗拒或使被害人身體上、精神上處於不
    能抗拒之狀態為已足，而被害人丙○○為15年4月3日出生，
    於案發時已年近83歲，行走均需手持柺杖，行走緩慢，身體
    瘦弱、駝背等情，業據本院當庭勘驗無誤，且被害人丙○○
    亦證稱：其沒有力量，腰挺不起來等語（見本院卷第108 頁
    ），是被告甲○○雖未壓制丙○○之四肢，但被告甲○○係
    正值30歲之年輕人，年輕力壯，突然從丙○○之背後以手摀
    住其嘴巴，並將丙○○拉至牆邊後，另一隻手則伸入丙○○
    之褲袋強盜財物，以丙○○當時孱弱之身體狀況觀之，足認
    丙○○在身體或精神上均係處於不能抗拒之程度，被告甲○○以強暴手段至使被害人不能抗拒而強取被害人之財物，應
    係構成強盜犯行，被告甲○○之辯護人前開辯護意旨，自不
    足取。
二、被告乙○○雖矢口否認有公訴人所指之上開犯行，辯稱：伊
    當天只是在福安市場內吸強力膠，不知發生何事，被告甲○○要伊騎機車載他去買東西，並不知道被告甲○○搶丙○○
    的錢，伊認識丙○○2、3年了，知道丙○○身上沒有錢，怎
    麼會去叫甲○○去搶的他錢，若有搶錢，怎麼會騎機車又回
    到福安市場讓警察抓云云，然查：
（一）被告乙○○如何向被告甲○○提議強盜被害人丙○○身上
      之財物，推由被告甲○○下手行搶，被告乙○○則負責把
      風，得手後，騎機車載被告甲○○離去現場等情節，均據
      同案被告甲○○於警、偵訊及檢察官向本院聲請羈押時證
      述綦詳，嗣被告甲○○雖於本院調查時改稱：當時被告乙○○並不知道丙○○在那邊，被告乙○○沒有叫伊過去，
      伊之所以在檢察官偵訊時說是被告乙○○提議，是因為被
      告乙○○在今年年中找人打過伊云云，後於本院審理時改
      稱：事發前幾個月，因為一起施用海洛因不愉快，有打架
      ，被告乙○○還叫人在福安市場打伊云云（見本院卷第11
      6 頁），然被告乙○○對於其與被告甲○○間恩怨之說法
      ，與被告甲○○之前開供述有明顯之差異，且發生打架之
      時間點亦不同，此據被告乙○○於本院調查時先辯稱：「
      （你與甲○○有無爭執？）有時候我們會吵架，比如他叫
      我載他去哪裡，有時候我不肯，他會說我不夠朋友，有時
      候他沒有錢叫我買東西給他，我不要買」、「（你有無叫
      人打過甲○○？）有一次別人打我，那次是應該打甲○○
      的，因為他先走掉了，這是今年11月初的事」、「（除了
      你講的這些爭執以外，還有其他的爭執嗎？）沒有」云云
      （見本院卷第40頁），嗣於本院審理時稱：「（你與被告
      甲○○有無仇恨？）沒有很大的仇恨，但是因為打藥會吵
      架，有時候他覺得我打比較多，有時候我覺得他打比較多
      ，有時候他找我喝酒，我不想喝，我們會有一些爭執」、
      「（你們曾經因為這樣的爭執而打架嗎？）算快打起來了
      ，後來我朋友知道，我有叫我朋友去打他，有無打到我不
      知道」、（在何處打他？）應該是到他住的地方打他，我
      不知道有沒有打到」、「（你找人打被告甲○○距離本案
      發生多久時間？）大約一、兩個禮拜前」等語（見本院卷
      第122頁、第123頁）可證。則被告甲○○於本院調查、審
      理時辯稱：係為報復被告乙○○之前找人打伊，才在警、
      偵訊時誣陷被告乙○○云云，其前後說法彼此矛盾，且與
      被告乙○○之供述不符，足以證明顯係迴護被告乙○○之
      不實證述，自難採信，被告甲○○於警、偵訊時供稱被告
      乙○○提議強盜丙○○身上財物等語，自難認係被告甲○○為誣陷被告乙○○所為之不實供述，堪以認定。
（二）又被告甲○○雖於本院審理時證稱：伊在市場內行搶，被
      告乙○○在市場樓梯的另一邊，其所在的位置無法看到伊
      強盜丙○○之財物云云，然據被害人即證人丙○○於本院
      審理時證稱：伊當時在福安市場下面燒垃圾等語（見本院
      卷第10 9頁），及證人丁○○於本院審理時證稱：「我當
      時在2 樓晒衣服，看到丙○○在市場空地燒不要的東西，
      因為有冒煙，我頭有伸出去看，丙○○彎腰撥垃圾，我看
      到1 個穿全身黑衣服的人摸丙○○後面的口袋，全身黑衣
      服的人又把丙○○拖到我家隔壁的旁邊，我就看不到丙○○，突然就聽到丙○○大喊救命，……」、「（你是從二
      樓的窗戶就可以看到丙○○被搶的過程嗎？）是的」、「
      （請你畫一下當時你所在的位置及案發地點）福建街與市
      ○○○ ○路，市○○○○街的後面，我在我家後面的陽台
      晒衣服（當庭繪製現場圖）」等語（見本院卷第109 頁、
      第110 頁），可見丙○○遭搶之際確實係在福安市場外空
      地燒垃圾，此與被告乙○○於本院審理時供稱：「他燒垃
      圾不可能在市場裡面，是在市場的外面，就是警卷第54頁
      圈圈處，而且這裡有燒的痕跡」等語（見本院卷第127 頁
      ），並當庭以黑色簽字筆於警卷第54頁照片圈選之地點相
      符，是被告甲○○辯稱係在市場內對丙○○強盜財物云云
      ，要與事證不符。又據證人丁○○於本院審理時證稱：「
      （當你看到全身黑衣服的人搶丙○○時，你還有無看到其
      他人在場？）被告乙○○站在市場的樓梯，他手上有拿強
      力膠」、「（被告乙○○當時距離丙○○多遠？）大約距
      離2、3公尺，很近」等語（見本院卷第111 頁），可見被
      告乙○○當時所在之位置距離丙○○只有2、3公尺遠，又
      參以證人丁○○當時係站立其住處2 樓陽台往下面看，對
      於被告二人當時所處位置一目了然，且證人丁○○當時所
      在的位置距被告甲○○強盜丙○○財物之地點，以平面距
      離計算約僅有2 公尺而已，此亦據證人丁○○於本院證稱
      無誤（見本院卷第110 頁），在如此短的距離，證人丁○○應無誤認之可能，雖被害人丙○○於本院證稱：被搶之
      前看到被告乙○○在市場的北側，被搶的時候沒有看到被
      告乙○○云云，然被害人丙○○年事已高，被搶之時應係
      處於緊張慌亂之情境，是否會注意搶其財物之被告甲○○
      以外之人，已非無疑，況證人丁○○當時係客觀之第三人
      ，且與被告乙○○、甲○○均無仇隙，自應以證人丁○○
      之證述較為可採，是被告甲○○上開為被告乙○○有利之
      辯解，應係事後迴護之詞，不足採信。
（三）被告乙○○雖辯稱：伊當時在吸強力膠，已經茫掉了，不
      知發生何事云云，然被告甲○○於強盜丙○○財物後，被
      告乙○○隨即機車搭載被告甲○○離開現場，若被告乙○○當時吸食強力膠已經陷入模糊意識狀態中，何以又能立
      即騎機車載被告甲○○離開現場？實有違常情。至被告乙○○辯稱：警察來時，伊根本不知道發生何事，伊是騎機
      車到警車那邊云云，然同案被告即證人甲○○於本院係證
      稱：後來他就載我回去騎腳踏車，我看到警車時就跟被告
      乙○○說趕快走，乙○○就問我說什麼事情，我就說趕快
      走就對了，要迴轉的時候就被警察攔下來，被告乙○○就
      傻掉了等語（見本院卷第119 頁），可見被告乙○○當時
      係準備迴轉逃離，但已來不及，而遭警察查獲，並非主動
      騎向警車，顯與被告乙○○之上開辯解不符。被告乙○○
      又辯稱：伊認識丙○○，知道丙○○身上沒錢，所以不可
      能搶丙○○云云，然被告乙○○如何提議強盜丙○○之財
      物，及為何推由被告甲○○下手之細節，業據被告甲○○
      於檢察官向本院聲請羈押時供稱：乙○○於18日晚上6 點
      多就告訴伊，被害人之前被人搶過，身上有錢可以搶他，
      19日又講了一次，於20日早上伊就騎腳踏車去找乙○○，
      看到被害人一個人在市場裡面，乙○○就說他身上應該有
      錢，可以去搶他，他在外面接應，因為乙○○認識被害人
      ，所以推由我下手等語（見偵查卷第25頁、第26頁）明確
      ，堪認被告乙○○是因為認識丙○○，為避免遭指認，故
      推由丙○○不認識之被告甲○○下手，而其在旁邊把風，
      讓丙○○誤以為被告乙○○應不會搶其財物，被告乙○○
      以此理由辯解，要屬卸責之詞，亦不足採信。
（四）綜上所述，被告二人於上述之時間、地點，共同謀議強盜
      丙○○之財物，並推由被告乙○○在現場把風，被告甲○○下手強盜之犯行，已堪認定。被告乙○○上開所辯，乃
      狡辯卸責之詞，均無足採。本件事證明確，被告二人所犯
      強盜犯行均應依法論科。
二、核被告二人所為，均係犯刑法第328條第1項之強盜罪。被告
    二人就上開強盜犯行間，有犯意聯絡及行為分擔，均為共同
    正犯，又被告二人分別有事實欄所載之犯罪前科及刑之執行
    情形，此有臺灣高等法院被告前案紀錄表在卷可稽，其等前
    受有期徒刑執行完畢後，於5 年內故意再犯本件有期徒刑以
    上之罪，均為累犯，均應依刑法第47條第1 項規定加重其刑
    。爰審酌被告二人素行不佳，年輕力壯，不思努力工作謀生
    ，竟因缺錢花用，強盜被害人之財物，欺凌老弱，危害社會
    治安，敗壞社會風氣甚鉅，其等犯罪之手段、目的、所造成
    被害人財產及精神上損害之程度，被告乙○○於事發後猶飾
    詞狡辯，顯無悔意，被告甲○○雖坦承犯行，然又迴護被告
    乙○○企圖為其脫罪，且迄今均尚未賠償被害人之損失，態
    度不佳等一切情狀，分別量處如主文所示之刑，以資儆懲。
據上論斷，應依刑事訴訟法第299條第1項前段，刑法第28條、第
328條第1項、第47條第1項，判決如主文。
本案經檢察官張立中到庭執行職務。
中    華    民    國    98    年    2     月    25    日
                  刑事第三庭  審判長  法  官  李世華
                                      法  官  湯國杰
                                      法  官  許乃文
以上正本證明與原本無異。
如不服本判決應於收受送達後10日內向本院提出上訴書狀，並應
敘述具體理由。其未敘述上訴理由者，應於上訴期間屆滿後20日
內向本院補提理由書 (均須按他造當事人之人數附繕本)「 切勿
逕送上級法院」。告訴人或被害人如對於本判決不服者，應具備
理由請求檢察官上訴，其上訴期間之計算係以檢察官收受判決正
本之日期為準。
中    華    民    國    98    年    2     月    25    日
                                      書記官
附錄論罪科刑實體法條文：
刑法第328條：
意圖為自己或第三人不法之所有，以強暴、脅迫、藥劑、催眠術
或他法，至使不能抗拒，而取他人之物或使其交付者，為強盜罪
，處5年以上有期徒刑。
以前項方法得財產上不法之利益或使第三人得之者，亦同。
犯強盜罪因而致人於死者，處死刑、無期徒刑或 10 年以上有期
徒刑；致重傷者，處無期徒刑或 7 年以上有期徒刑。
第 1 項及第 2 項之未遂犯罰之。
預備犯強盜罪者，處1年以下有期徒刑、拘役或3千元以下罰金。


司法院資訊處製作；財團法人民間司法改革基金會備份。
